【裁判字號】    89,交上易,1444
【裁判日期】    890815
【裁判案由】    過失致死
【裁判全文】
臺灣高等法院臺中分院刑事判決                八十九年度交上易字第一四四四號
    上  訴  人
    即 自 訴人  丙○○
    自訴代理人  楊俊樂律師
    上  訴  人
    即  被  告  戊○○
右上訴人因過失致死案件，不服臺灣台中地方法院八十八年度交自字第五十三號中華
民國八十九年五月十六日第一審判決，提起上訴，本院判決如左：
      主  文
原判決撤銷。
戊○○從事業務之人，因業務上之過失致人於死，累犯，處有期徒刑壹年。
      事  實
一、戊○○於民國（下同）八十四年間因犯偽造文書、竊盜等罪，經台灣台中地方法
    院分別判處有期徒刑六月及一年六月，嗣定執行刑一年九月，於八十六年四月三
    十日假釋出獄，同年九月十三日假釋期滿未經撤銷執行完畢，詎仍不知警惕，明
    知並未取得駕駛執照，平日竟駕駛ＯＵ─０３７３號小自客車載貨至豐原市場販
    賣，係以駕駛為附隨業務之人，於八十七年七月七日上午九點多許，駕駛ＯＵ─
    ０３７３號小自客車，載貨欲至豐原市場販賣，沿台中縣潭子鄉○○路由台中往
    豊原方向行駛，同日上午十時五分許，途經中山路與頭張路交岔路口時，理應注
    意行車速度，須依標誌之規定，並注意車前狀況，隨時採取必要之安全措施，而
    該路段限速時速六十公里，且當時天候晴，道路無障礙物，視距良好，並無不能
    注意之情事，竟疏於注意，貿然以時速六十公里以上之速度超速行駛，且未注意
    車前狀況，致煞避不及，追撞同向在前由曲維納駕駛擬於該路口左轉頭張路之Ａ
    ＫＲ－４１９號機車，曲維納因而人車倒地，受有頭部外傷致顱腦損傷、下肢骨
    折之傷害，送省立豊原醫院急救後延至同日上午十一時二十分不治死亡。戊○○
    於肇事後，即託附近商家報警，並於警員乙○○到達現場時，陳述肇事自首犯罪
    。
二、案經曲維納之配偶丙○○提起自訴。
    理  由
一、訊據被告戊○○對於無駕駛執照平日駕駛ＯＵ─０３７３號小自客車載貨至豐原
    市場販賣，肇事當時係載貨欲至豐原市場販賣，於右揭時地發生車禍，撞擊曲維
    納所駕駛之機車，致曲維納死亡之事實坦承不諱，惟辯稱：肇事當時，伊之車速
    僅時速二、三十公里，且被害人曲維納係沿潭子鄉○○路逆向行駛，欲左轉頭張
    路才與伊碰撞云云證人丁○○且證稱：肇事當時，伊機車停在車道外側，死者與
    伊係對向，應該是要右轉頭張路云云，惟查依卷附道路交通事故調查報告表所載
    ，肇事地點之限速係時速六十公里，而被告於偵查中供承，當時時速六十至七十
    公里（詳相驗卷第九頁），於原審審理中亦坦承有超速（詳原審八十九年五月二
    日筆錄），參以撞擊後被害人彈起撞破被告所駕ＯＵ─０３７３號小自客車之前
    面擋風玻璃，ＯＵ─０３７３號小自客車之煞車痕達十點一公尺，ＡＫＲ－４１
    ９號機車倒於ＯＵ─０３７３號小自客車煞停之前方十六、五公尺，堪認被告當
    時之車速確已超過時速六十公里，次查依卷附道路交通事故調查表及現場照片顯
    示，本件車禍之撞擊點在交岔路口之南端（血跡），機車順向右倒於機車道上距
    被告之小客車煞停後之位置有十六、五公尺（交岔路口北端），苟如被告所云，
    被害人曲維納係沿潭子鄉○○路逆向行駛，兩車之撞擊點應在交岔路口之北端，
    機車亦不可能順向右倒於機車道上，並距被告之小客車煞停後位置達十六、五公
    尺，凡此，足以証明被害人曲維納並非逆向行駛，係同向行駛於被告車輛之前，
    被告所辯，及証人丁○○之証述，與客觀事實不符，不足採信，再查被害人曲維
    納係因本件車禍受有頭部外傷致顱腦損傷、下肢骨折之傷害，送醫後不治死亡，
    有台灣台中地方法院檢察署檢察官相驗屍體證明書、驗斷書、勘驗筆錄在卷可憑
    。
二、按汽車行車速度，應依標誌之規定，又汽車行駛時駕駛人應注意車前狀，並隨時
    採取必要之安全措施，道路交通安全規則第九十三條第一項、第九十四條第三項
    分別定有明文，被告駕車應注意上述規定，依卷附道路交通事故調查報告表所載
    肇事當時天候晴，道路無障礙物，視距良好，顯無不能注意之情事，竟疏於注意
    ，超速行駛以致肇事，致被害人死亡，自有過失，被告之過失與被害人死亡間，
    具有相當因果關係，其犯行應堪認定。
三、核被告所為，係犯刑法第二百七十六條第二項之罪，被告無照駕車，因而致人死
    亡，依道路交通管理處罰條例第八十六條第一項加重其刑，又被告曾於八十四年
    間因犯偽造文書、竊盜等罪，經台灣台中地方法院判處有期徒刑六月及一年六月
    ，定執行刑一年九月，於八十六年四月三十日假釋出獄，同年九月十三日假釋期
    滿未經撤銷執行完畢，有本院被告全國刑案資料查註記錄表在卷可參，五年內再
    犯本件有期徒刑以上之罪，為累犯，依法遞加其刑，被告於肇事後向處理警員自
    首，有證人即警員乙○○之證述在卷可考，依法減輕其刑，原審予以論罪科刑，
    固非無見，然原審認被告係犯刑法第二百七十六條第一項之罪，尚有未洽，被告
    上訴主張原審量刑過重，自訴人上訴主張原審量刑過輕，雖均無理由，惟原審既
    有如上未當之處，應由本院撤銷改判，爰審酌被告過失之程度、所生之危害、肇
    事後之態度及尚未與被害人和解賠償損害等一切情狀，量處如主文第二項所示之
    刑。被告經合法傳喚，無正當理由不到庭，爰不待其陳述逕行判決。
三、據上論斷，應依刑事訴訟法第三百六十九條第一項前段、第三百六十四條、第三
    百七十一條、第三百四十三條、第二百九十九條第一項前段、刑法第二百七十六
    條第二項、第四十七條、第六十二條前段、道路交通管理處罰條例第八十六條第
    一項、罰金罰鍰提高標準條例第一條判決如主文。
本案經檢察官甲○○到庭執行職務。
中      華      民      國    八十九     年      八     月      十五    日
                                  臺灣高等法院臺中分院刑事第九庭
                                        審判長法  官  胡  森  田
                                              法  官  趙  春  碧
                                              法  官  康  應  龍
右正本證明與原本無異。
如不服本判決應於收受送達後十日內向本院提出上訴書狀，其未述上訴之理由者並
得於提起上訴後十日內向本院補提理由書（均須按他造當事人之人數附繕本）。
                                              書記官  陳  明  珠
中      華      民      國    八十九     年      八     月      十八    日
                                                                        Ｃ


司法院資訊處製作；財團法人民間司法改革基金會備份。
